【裁判字號】    97,訴,596
【裁判日期】    980120
【裁判案由】    偽造文書等
【裁判全文】
臺灣苗栗地方法院刑事判決               97年度訴字第596號
公  訴  人  臺灣苗栗地方法院檢察署檢察官
被      告  乙○○
                    （現在台灣台中監獄苗栗分監執行中）
上列被告因偽造文書等案件，經檢察官提起公訴（97年度偵字第1
856 號、97年度偵字第1866號），本院依簡式審判程序判決如下
：
    主  文
乙○○犯附表一所示之共同行使偽造私文書罪，均累犯，各處附
表一所示之刑；附表一所示偽造之國民身分證、全民健康保險卡
、汽車駕駛執照、印文、署押及印章均沒收。又犯附表二所示之
幫助詐欺取財罪，累犯，各處附表二所示之刑。應執行有期徒刑
肆年；附表一所示偽造之國民身分證、全民健康保險卡、汽車駕
駛執照、印文、署押及印章均沒收。
    犯罪事實及理由
一、犯罪事實：
（一）乙○○素行不佳，有違反麻醉藥品管理條例、多次竊盜、
      贓物、軍法逃亡、違反毒品危害防制條例等多項前科紀錄
      ，最近1 次構成累犯之前科紀錄如下：因施用第2 級毒
      品案件，經本院於民國95年9 月25日以95年度易字第472
      號判決，判處有期徒刑9 月，於95年9 月25日判決確定；
      又因施用第2 級毒品案件，經本院於96年4 月3 日以96
      年度易字第133 號判決，判處有期徒刑10月並確定。嗣上
      開案件，經本院依中華民國96年罪犯減刑條例之規定
      ，分別減為有期徒刑4 月15日及5 月，並定其應執行有期
      徒刑9 月，甫於96年7 月15日因縮刑期滿執行完畢。
（二）緣某真實姓名年籍均不詳綽號「王董」之成年男子，向甲○○（日後另行審結）表示如持偽造之國民身分證等證件
      及印章到金融機構開戶，並取得存摺、提款卡及密碼等，
      每日即能領取新臺幣（下同）4 千元之報酬，而甲○○為
      能牟取不法利益，竟邀集乙○○加入其犯罪計畫，並告知
      每開立一本金融帳戶，即可自「王董」處取得2 千元之報
      酬，乙○○因積欠甲○○債務未還，答應以所得報酬扣抵
      債務方式還債，甲○○、乙○○2 人便與綽號「王董」男
      子共同基於行使偽造特種文書、行使偽造私文書之犯意聯
      絡與行為分擔，先由甲○○將乙○○之個人照片提供予「
      王董」後，再由「王董」在不詳時、地，將乙○○之照片
      換貼於附表一所示偽造第三人名義之國民身分證、汽車駕
      駛執照或全民健康保險卡上，及利用不知情之刻印人偽刻
      附表一所示第三人名義之印章，再由甲○○交給乙○○。
      甲○○隨即指示事後加入同具犯意聯絡之某姓名年籍均不
      詳綽號「小楊」成年男子，由綽號「小楊」男子開車搭載
      乙○○，於附表一編號1 至4 所示時間，至各金融機構開
      戶，或由甲○○陪同乙○○，於附表一編號5 至15所示時
      間，至各金融機構開戶，其開戶方式：先由乙○○持前開
      偽造第三人名義之國民身分證、汽車駕駛執照或全民健康
      保險卡及偽刻之印章，冒用該第三人名義，並在各金融機
      構之印鑑卡、存款開戶申請書等文書上，偽造該第三人之
      署名、偽填身分證字號及蓋用偽刻印章之印文，偽造附表
      一所示第三人名義之私文書，復持前開填妥之申請書、印
      鑑卡及所偽造第三人名義之國民身分證、汽車駕駛執照或
      全民健康保險卡等，持向各金融機構之承辦人員申請開立
      帳戶而行使之，迨乙○○取得第三人名義所開立金融帳戶
      之存摺、提款卡及密碼後，隨即交給甲○○，甲○○則於
      每次開戶當日收齊存摺、提款卡及密碼後，於當日晚上交
      給綽號「王董」所屬之詐騙集團，前後共交付4 次，足生
      損害於附表一所示之第三人、金融機構及政府機關對於各
      項證件核發、管理之正確性。
（三）乙○○雖預見將上揭第三人名義所開設之金融帳戶存摺、
      提款卡及密碼等，交付予綽號「王董」所屬之犯罪集團使
      用，可能幫助渠等遂行詐欺取財之犯罪目的，竟仍基於幫
      助他人詐欺取財之犯意，將每次開戶取得第三人名義之存
      摺、提款卡及密碼後，交給甲○○，甲○○則於每次開戶
      當日收齊存摺、提款卡及密碼後，均於各當日晚上交給「
      王董」所屬之詐騙集團，提供予該犯罪集團使用。嗣該詐
      騙集團成員在收受上開存摺及提款卡等物後，組織成員隨
      即共同基於意圖為自己不法所有之犯意聯絡，分別於附表
      二所示之時間、方式，先後向附表二所示之被害人施用詐
      術，致被害人均因此陷於錯誤，於附表二所示之時間、地
      點，將附表二所示之金額匯入上揭第三人名義之金融帳戶
      內。嗣苗栗縣警察局苗栗分局偵查隊員警，持本院核發之
      搜索票，於97年4 月19日上午11時15分許，至苗栗縣苗栗
      市○○里○○路1363巷22號乙○○住處，搜索乙○○有關
      槍砲及毒品等證物時，意外扣得記事本1 本，因該記事本
      內載有數人之基本資料及聯絡電話，且個人資料底下有註
      記各大銀行簡稱，詢問乙○○作何用途，乙○○在警方尚
      未發覺前，除主動向警方供出上情而自首外，並告知警方
      已與綽號「小胖」之甲○○，相約於當日下午5 時30分許
      ，在苗栗縣苗栗市○○路萊爾富超商見面，警方遂前往埋
      伏，於當日下午5 時10分許，在苗栗縣苗栗市○○路協和
      醫院斜對面之全家便利超商前，逮捕駕駛車牌號碼6969-N
      B 自用小客車之甲○○。
（四）案經苗栗縣警察局苗栗分局報請台灣苗栗地方法院檢察署
      檢察官偵查起訴。
二、證據名稱：
（一）偽造文書部分：
 （1）被告乙○○之自白：可以證明上揭偽造文書之全部犯罪事
      實。
 （2）同案被告甲○○之自白：可以證明被告乙○○附表一之犯
      罪事實
 （3）扣案之記事單2 張：可以證明偽造文書犯行之時間、對象
      等事實。
 （4）國泰世華商業銀行97年6 月9 日國世銀業控字第09700013
      19號函附：辰○○、丙○○開戶資料表、辰○○印鑑
      卡、交易明細資料、丙○○印鑑卡、辰○○國民身
      分證正反面影本、辰○○存款開戶申請書、丙○○存
      款開戶申請書、丙○○國民身分證正反面影本、開戶
      之監視器錄影翻拍照片2 張（參見97年度偵字第1856號偵
      查卷第103頁至第112頁）。
 （5）台灣土地銀行西三重分行97年6 月18日西重存字第097000
      0129號函附：丙○○存款印鑑卡、丙○○國民身分證
      正反面影本、全民健康保險卡影本、客戶歷史交易明細
      查詢、客戶往來明細查詢、綜合存款約定書（參見97
      年度偵字第1856號偵查卷第113 頁至第117 頁）。
 （6）國泰世華商業銀行埔墘分行97年6 月4 日國世埔墘字第09
      70000052號函附：丑○○存款開戶申請書、丑○○客
      戶個人基本資料、丑○○印鑑卡、丑○○國民身分證
      正反面影本、存摺存款交易查詢（參見97年度偵字第18
      56號偵查卷第118 頁至第122 頁）。
 （7）第一商業銀行埔墘分行97年6 月4 日一埔墘字第00065 號
      函附：丑○○未登摺帳項查詢清單、丑○○印鑑卡、
      丑○○汽車駕駛執照正反面影本、丑○○國民身分證正
      反面影本、顧客帳戶資料查詢單、丑○○各類存款帳
      戶暨往來業務項目申請書、顧客基本資料查詢暨建檔交
      易（參見97年度偵字第1856號偵查卷第123 頁至第129 頁
      ）。
 （8）國泰世華商業銀行萬華分行97年6 月20日（97）國世萬華
      字第0970000044號函附：庚○○國民身分證正反面、
      庚○○印鑑卡、庚○○存款開戶申請書、庚○○帳戶
      交易明細（參見97年度偵字第1856號偵查卷第130 頁至第
      134頁）。
 （9）台北富邦商業銀行股份有限公司萬華分行97年6 月5 日北
      富銀萬華字第9760003000號函附：庚○○存摺類存款主
      檔內容查詢單、庚○○一本萬利帳戶往來申請暨約定書
      、庚○○對帳單、庚○○國民身分證正反面影本、
      庚○○汽車駕駛執照影本、照片1 張（參見97年度偵字
      第1856號偵查卷第135 頁至第142頁）。
 （10）元大商業銀行信義分行97年6 月2 日元信義字第143 號
       函附；戊○○開戶暨相關服務申請書、戊○○國民
       身分證正反面影本、顧客基本資料建檔、存摺交易
       往來明細查詢（參見97年度偵字第1856號偵查卷第143
       頁至第147頁）。
 （11）上海商業儲蓄銀行松南分行97年6 月6 日（97）上松存
       字第81號函附：戊○○活期儲蓄存款印鑑卡、戊○○國民身分證影本、戊○○汽車駕駛執照、卡專用
       新台幣存款開戶及各類項服務申請書、戊○○客戶資
       料、戊○○交易明細（參見97年度偵字第1856號偵查
       卷第148 頁至第153 頁）。
 （12）大眾銀行97年6 月3 日（97）大和平發字第027 號函附
       ：未○○印鑑卡、未○○開戶申請書、未○○確
       認書、未○○國民身分證正反面影本、未○○汽車
       駕駛執照正反面影本、未○○帳戶餘額明細、提款
       機交易明細（參見97年度偵字第1856號偵查卷第154 頁
       至第160頁）。
 （13）第一商業銀行建成分行97年6 月6 日（97）一建字第006
       7 號函附：戌○○印鑑卡、戌○○各類存款開戶暨
       往來業務項目申請書、戌○○國民身分證正反面影本
       、戌○○汽車駕駛執照正反面影本、存款明細分類
       帳（參見97年度偵字第1856號偵查卷第161 頁至第166
       頁）。
 （14）台灣新光商業銀行97年6 月3 日台灣新光銀行建成字第
       970034號函附：戌○○約定條款確認書（個人戶）、
       戌○○國民身分證正反面影本、戌○○汽車駕駛執
       照正反面影本、戌○○客戶基本資料－個人、存款
       帳戶存提交易明細查詢（參見97年度偵字第1856號偵查
       卷第167 頁至第172頁）。
 （15）遠東國際商業銀行97年6 月19日（97）遠銀財富字第721
       號函附：巳○○全行開戶明細查詢單、巳○○印鑑
       簡卡、巳○○存款開戶總約定書、巳○○國民身分
       證正反面影本、個人基本資料建檔登錄單、巳○○
       個人基本資料、照片1 張、存摺往來明細分戶帳（
       參見97年度偵字第1856號偵查卷第173 頁至第182 頁）
       。
 （16）台灣土地銀行雙和分行97年6 月18日雙和存字第0970000
       163 號函附：客戶歷史交易明細查詢、辰○○存款
       印鑑卡、辰○○國民身分證正反面影本、辰○○全
       民健康保險卡影本（參見97年度偵字第1856號偵查卷第
       183 頁至第186 頁）。
 （17）萬泰商業銀行復興分行97年6 月2 日復興（密）字第097
       060201號函附：未○○存款業務往來申請書；未○○國民身分證正反面影本、未○○汽車駕駛執照正反
       面影本、未○○客戶交易資料查詢（參見97年度偵字
       第1856號偵查卷第188頁至第191頁）。
（二）詐欺部分：
 （1）被害人卯○○○部分（參見97年度偵字第1856號偵查卷第
      229 頁至第239 頁）：
    被告乙○○之自白。
    內政部警政署反詐騙諮詢專線紀錄表影本1份。
    被害人卯○○○於警詢中之指述。
    台南市警察局第三分局安順派出所受理刑事案件報案三聯
      單、受理詐騙帳戶通報警示簡便格式表等影本各1份。
    元大銀行國內匯款申請書影本1份。
    辰○○國泰世華銀行帳戶資料（000000000000）資料1 份
      。
 （2）被害人午○○部分（參見97年度偵字第1856號偵查卷第24
      0 頁至第244 頁）：
    被告乙○○之自白。
    內政部警政署反詐騙案件紀錄表影本1份。
    台北市政府警察局士林分局社子派出所受理詐騙帳戶通報
      警示簡便格式影本1份。
    丙○○國泰世華銀行帳戶（000000000000）資料1份。
    被害人午○○之警詢筆錄（附在本院審理卷內）。
 （3）被害人辛○○部分：（參見97年度偵字第1856號偵查卷第
      245 頁至第247 頁）：
    被告乙○○之自白。
    內政部警政署反詐騙案件紀錄表影本1份。
    丙○○國泰世華銀行帳戶（000000000000）資料1份。
    被害人辛○○之警詢筆錄（附在本院審理卷內）。
 （4）被害人申○○部分（參見97年度偵字第1856號偵查卷第24
      8 頁至第250 頁）：
    被告乙○○之自白。
    內政部警政署反詐騙案件紀錄表影本1份。
    庚○○國泰世華銀行帳戶（000000000000）資料1份。
    被害人申○○之警詢筆錄（附在本院審理卷內）。
 （5）被害人酉○○部分（參見97年度偵字第1856號偵查卷第25
      1 頁至第261 頁）：
    被告乙○○之自白。
    內政部警政署反詐騙案件紀錄表影本1份。
    桃園縣政府警察局蘆竹分局南崁派出所受理刑事案件報案
      三聯單影本1份。
    被害人酉○○於警詢中之指述。
    桃園縣政府警察局蘆竹分局大竹派出所受理詐騙帳戶通報
      警示簡便格式表影本1份。
    郵政跨行匯款申請書、合作金庫銀行匯款申請書等影本各
      1份。
    庚○○台北富邦銀行帳戶（000000000000）資料1份 。
 （6）被害人己○○部分（參見97年度偵字第1856號偵查卷第26
      2 頁至第276 頁）：
    被告乙○○之自白。
    內政部警政署反詐騙案件紀錄表影本1份。
    被害人己○○於警詢中之指述。
    高雄縣政府警察局鳳山分局五甲派出所受理刑事案件報案
      三聯單、受理詐騙帳戶通報警示簡便格式表等影本各1 份
    。
    臺灣土地銀行匯款申請書影本1 份。
    庚○○台北富邦銀行帳戶（000000000000）資料1份。
 （7）被害人寅○○○部分（參見97年度偵字第1856號偵查卷第
      277 頁至第296 頁）：
    被告乙○○之自白。
    內政部警政署反詐騙案件紀錄表影本1份。
    被害人寅○○○於警詢中之指述。
    高雄市政府警察局刑事警察大隊受理詐騙帳戶通報警示簡
      便格式表影本1份。
    玉山銀行匯款回條、高雄銀行電匯匯款回條影本各1份。
    高雄市政府警察局刑事警察大隊受理刑事案件報案三聯單
      影本1份。
    庚○○國泰世華銀行帳戶（000000000000）資料、未○○
      大眾銀行帳戶（000000000000）資料各1份。
 （8）被害人壬○○部分（參見97年度偵字第1856號偵查卷第29
      7 頁至第307 頁）：
    被告乙○○之自白。
    內政部警政署反詐騙案件紀錄表影本1份。
    台北縣政府警察局淡水分局中山路派出所陳報單影本1 份
      。
    被害人壬○○於警詢中之指述。
    台北縣政府警察局淡水分局中山路派出所受理各類案件紀
      錄表、受理刑事案件報案三聯單、受理詐騙帳戶通報警示
      簡便格式表等影本各1份。
    萬泰商業銀行存款憑條影本1份。
    金融機構聯防機制通報單影本1份。
    未○○萬泰商業銀行帳戶（000000000000）資料1份。
 （9）被害人亥○○部分（參見97年度偵字第1856號偵查卷第30
      8 頁至第317 頁）：
    被告乙○○之自白。
    內政部警政署反詐騙案件紀錄表影本1份。
    台南市警察局第三分局安南派出所受理刑事案件報案三聯
      單、受理詐騙帳戶通報警示簡便格式表等影本各1份。
    金融機構聯防機制通報單影本1份。
    被害人亥○○於警詢中之指述。
    臺南第三信用合作社匯款申請書、京城銀行匯款委託書等
      影本各1份。
    丑○○第一商業銀行帳戶（00000000000）資料1份。
 （10）被害人丁○○部分（參見97年度偵字第1856號偵查卷第3
       18頁至第328 頁）：
    被告乙○○之自白。
    內政部警政署反詐騙案件紀錄表影本1份。
    被害人丁○○於警詢中之指述。
    高雄市政府警察局楠梓分局加昌派出所受理刑事案件報案
      三聯單、受理詐騙帳戶通報警示簡便格式表等影本各1 份
      。
    內政部警政署電信警察局受理刑事案件報案三聯影本1 份
      。
    玉山銀行匯款回條影本1 份。
    戊○○元大商業銀行帳戶（0000000000000）資料1份。
 （11）被害人子○○部分（參見97年度偵字第1856號偵查卷第3
       29頁至第341 頁）：
    被告乙○○之自白。
    內政部警政署反詐騙諮詢專線紀錄表影本1份。
    被害人子○○於警詢中之指述。
    屏東縣政府警察局屏東分局民族派出所受理詐騙帳戶通報
      警示簡便格式表、受理刑事案件報案三聯單等影本各1 份
      。
    兆豐國際商業銀行國內匯款申請書影本1 份。
    偽造之「台北地方法院地檢署監管科」文件影本1份。
    戌○○臺灣新光商業銀行帳戶（0000000000000） 資料1
      份。
 （12）被害人癸○○○部分（參見97年度偵字第1856號偵查卷
       第342 頁至第349 頁）：
    被告乙○○之自白。
    內政部警政署反詐騙諮詢專線紀錄表影本1 份。
    被害人癸○○○於警詢中之指述。
    台中縣警察局豐原分局豐原派出所受理詐騙帳戶通報警示
      簡便格式表、受理刑事案件報案三聯單等影本各1份。
    臺灣銀行匯出匯款回條聯影本1份。
    巳○○遠東國際商業銀行帳戶（00000000000000）資料1
      份。
三、量刑理由：
    核被告乙○○於附表一所為，均係犯刑法第216 條、第212
    條之行使偽造特種文書罪、同法第216 條、第21 0條之行使
    偽造私文書罪；被告乙○○於附表二所為，則係犯刑法第30
    條第1 項、第339 條第1 項之幫助詐欺取財罪嫌。被告乙○○偽造印章、印文及署押為偽造私文書之部分行為，被告乙○○偽造特種文書、偽造私文書之低度行為，均為行使各該
    文書之高度行為所吸收，俱不另論罪。起訴書認為被告乙○○另犯有刑法第217 條之偽造印文罪，尚有未洽。被告乙○○於附表一編號1 至4 之犯行，與甲○○、綽號「小楊」、
    「王董」之成年男子間，有犯意聯絡及行為分擔，應論以共
    同正犯。另被告乙○○於附表一編號5 至15之犯行，與甲○○、綽號「王董」之成年男子間，有犯意聯絡及行為分擔，
    亦應論以共同正犯。按被告乙○○行為後，戶籍法業經修正
    ，並於97 年5月28日經總統令公布，其中增列第75條第1 項
    規定：「意圖供冒用身分使用，而偽造、變造國民身分證，
    足以生損害於公眾或他人者，處5 年以下有期徒刑、拘役或
    科或併科新台幣50萬元以下罰金。」、第2 項規定「行使前
    項偽造、變造之國民身分證者，亦同。」，顯然較刑法第21
    6 條、第212 條之行使特種文書罪規定1 年以下有期徒刑、
    拘役或3 百元以下罰金之刑度為重，在戶籍法修正施行前，
    若有偽造、變造國民身分證者，固應依刑法第212 條、第21
    6 條行使特種文書罪處罰，在戶籍法修正施行後，若有偽造
    、變造國民身分證者，依特別法優於普通法原則，則應依修
    正後之戶籍法第75條第1 項、第2 項規定處罰，本案被告乙○○行使偽造國民身分證，均發生在97年4 月間，依刑法第
    2 條第1 項從舊從輕原則之規定，自仍應依刑法第216 條、
    第212 條行使特種文書罪處罰，較有利於被告乙○○，附此
    敘明。被告乙○○利用不知情之刻印人偽刻印章，應論以間
    接正犯。被告乙○○於附表一，同時行使偽造特種文書及私
    文書，應依刑法第55條想像競合犯之規定，從一重之行使偽
    造私文書罪處斷。至被告乙○○每日將開立帳戶後取得各金
    融機構之存摺、金融卡及密碼，交給被告甲○○，甲○○再
    於當日晚上轉交給綽號「王董」之詐騙集團成員使用，已據
    被告乙○○向本院供述明確，顯然被告乙○○係透過被告甲○○分4 次（即分別於97年4 月3 日、15日、16日、18日之
    各當日晚上）將存摺、帳戶及金融卡，交給詐騙集團成員，
    應成立4 次之幫助詐欺取財罪。被告乙○○於附表二所犯之
    幫助詐欺取財罪，因屬幫助犯，應依刑法第30條第2 項之規
    定，減輕其刑。查被告乙○○在其上開犯罪尚未被發覺前，
    主動向警方供出上情而自首，應依刑法第62條前段之規定，
    就行使偽造私文書罪部分減輕其刑，就幫助詐欺取財罪部分
    ，遞減輕其刑。次查，被告乙○○有犯罪事實欄（一）之前
    科紀錄，有台灣高等法院被告前案紀錄表在卷足憑，5 年內
    因故意再犯本件有期徒刑以上刑之罪，為累犯，應依刑法第
    47條第1 項之規定加重其刑。被告乙○○於附表二所犯之幫
    助詐欺取財罪，因同時有加重及減輕之事由，依法應先加後
    減。被告乙○○所犯15次行使偽造私文書罪及4 次幫助詐欺
    取財罪，犯意各別，應分論併罰。爰審酌被告乙○○曾犯有
    違反麻醉藥品管理條例、多次竊盜、贓物、軍法逃亡、違反
    毒品危害防制條例等多項前科紀錄，有上開前科表在卷足憑
    ，足見其人素行不佳，出獄後不思改過自新，循正當途徑賺
    錢，反貪圖不法利益犯下本案，致被害人數眾多，不僅嚴重
    破壞社會金融秩序，且助長詐騙集團之囂張氣焰，迄今仍未
    與被害人成立民事和解，理應重罰，惟念其犯後能主動供出
    案情，配合警方捕獲同案另1 名被告，頗有悔意，同時節省
    有限之司法資源等一切情狀，分別量處附表一、二所示之刑
    ，並定其應執行之刑，以資懲儆。至附表一所示偽造之印文
    及署押，均應依刑法第219 條之規定宣告沒收。另附表一所
    示偽造之印章，雖未據扣案，惟因無法證明已經滅失，亦應
    依刑法第219 條之規定，宣告沒收。又偽造之國民身分證、
    汽車駕駛執照及全民健康保險卡，為被告乙○○與其他共犯
    所有，供犯罪所用之物，雖未經扣案，惟亦無法證明已經滅
    失，應另依刑法第38條第1 項第2 款之規定，予以宣告沒收
    。至被告乙○○冒用身分開戶取得第三人名義之存摺、提款
    卡，因已將所有權移轉給詐騙集團，又非違禁物，本院不另
    為沒收之諭知，附此敘明。
四、應適用之法條：
（一）刑事訴訟法第273 條之1 第1 項、第299 條第1 項前段、
      第310 條之2、第454條第1項。
（二）刑法第2條第1項、第28條、第30條、第212 條、第210 條
      、第216 條、第339 條第1 項、第47條第1 項前段、第55
      條、第62條前段、第51條第5 款、第219 條、第38條第1
      項第2 款。
（三）刑法施行法第1條之1。
五、本判決係依刑事訴訟法第310 條之2 、第454 條第1 項製作
    ，依法僅記載當事人欄、主文、犯罪事實、證據名稱以及應
    適用之法條，其中犯罪事實部分，依同法第308 條之修正立
    法理由，亦僅記載犯罪構成要件事實，關於刑罰加重事由（
    含累犯在內）免予記載（法院辦理刑事訴訟案件應行注意事
    項第144 點參照），但仍於主文予以表明，並於應適用之法
    條欄予以引用。如不服本判決，應於判決送達之日起10日內
    ，向本院提起上訴。
本案經檢察官唐先恆到庭執行職務。
中    華    民    國    98    年    1    月    20     日
                  刑事第三庭    法  官  柳章峰
以上正本證明與原本無異。
如不服本判決應於收受判決後10日內向本院提出上訴書狀，並應
應敘述具體理由。其未敘述上訴理由者，應於上訴期間屆滿後20
日內向本院補提理由書 (均須按他造當事人之人數附繕本)「 切
勿逕送上級法院」。告訴人或被害人如對本判決不服者，應具備
理由請求檢察官上訴，其上訴期間之計算係以檢察官收受判決正
本之日期為準。
                                書記官  陳采瑜
中    華    民    國    98    年    1     月    20    日
附記論罪之法條全文：
刑法第210 條（偽造變造私文書罪）
偽造、變造私文書，足以生損害於公眾或他人者，處5 年以下有
期徒刑。
刑法第212條（偽造變造特種文書罪）
偽造、變造護照、旅券、免許證、特許證及關於品行、能力服務
或其他相類之證書、介紹書，足以生損害於公眾或他人者，處1
年以下有期徒刑、拘役或3 百元以下罰金。
刑法第216條（行使偽造變造或登載不實之文書罪）
行使第210 條至第215 條之文書者，依偽造、變造文書或登載不
實事項或使登載不實事項之規定處斷。
刑法第339條（普通詐欺罪）
意圖為自己或第三人不法之所有，以詐術使人將本人或第三人之
物交付者，處5 年以下有期徒刑、拘役或科或併科1 千元以下罰
金。
以前項方法得財產上不法之利益或使第三人得之者，亦同。
前2項之未遂犯罰之。
附表一：
┌──┬───┬────┬──────┬───────┬────────┬────┬─────────────┐
│編號│名義人│行使時間│金融機構對像│行使之偽造特種│行使、偽造之私文│偽造數量│所犯罪名及所判處刑度      │
│    │      │        │            │文書          │書              │        │                          │
├──┼───┼────┼──────┼───────┼────────┼────┼─────────────┤
│ 1  │辰○○│97.04.03│國泰世華銀行│國民身分證    │印鑑卡、存款開戶│印文3枚 │乙○○共同犯行使偽造私文書│
│    │      │        │中和分行    │              │申請書          │署押4枚 │罪，累犯，處有期徒刑伍月。│
│    │      │        │（97年度偵字│              │                │        │偽造辰○○之國民身分證壹張│
│    │      │        │第1856號偵查│              │                │        │、印文參枚、署押肆枚、印章│
│    │      │        │卷第103 頁至│              │                │        │壹顆均沒收。              │
│    │      │        │第108 頁）  │              │                │        │                          │
│    │      │        │            │              │                │        │                          │
├──┼───┼────┼──────┼───────┼────────┼────┼─────────────┤
│ 2  │辰○○│97.04.03│土地銀行雙和│國民身分證、全│印鑑卡          │印文5枚 │乙○○共同犯行使偽造私文書│
│    │      │        │分行        │民健康保險卡  │                │署押4枚 │罪，累犯，處有期徒刑伍月。│
│    │      │        │（同上偵查卷│              │                │        │偽造辰○○之國民身分證壹張│
│    │      │        │第183 頁至第│              │                │        │、全民健康保險卡壹張、印文│
│    │      │        │186 頁）    │              │                │        │伍枚、署押肆枚、印章壹顆均│
│    │      │        │            │              │                │        │沒收。                    │
├──┼───┼────┼──────┼───────┼────────┼────┼─────────────┤
│ 3  │丙○○│97.04.03│國泰世華銀行│國民身分證    │印鑑卡、存款開戶│印文4枚 │乙○○共同犯行使偽造私文書│
│    │      │        │重新分行    │              │申請書          │署押6枚 │罪，累犯，處有期徒刑伍月。│
│    │      │        │（同上偵查卷│              │                │        │偽造丙○○之國民身分證壹張│
│    │      │        │第103 頁至第│              │                │        │、印文肆枚、署押陸枚、印章│
│    │      │        │110頁）     │              │                │        │壹顆均沒收。              │
├──┼───┼────┼──────┼───────┼────────┼────┼─────────────┤
│ 4  │丙○○│97.04.03│土地銀行西三│國民身份證、全│存款印鑑卡、綜合│印文6枚 │乙○○共同犯行使偽造私文書│
│    │      │        │重分行      │民健康保險卡  │存款約定書      │署押4枚 │罪，累犯，處有期徒刑伍月。│
│    │      │        │（同上偵查卷│              │                │        │偽造丙○○之國民身分證壹張│
│    │      │        │第113頁至第 │              │                │        │、全民健康保險卡壹張、印文│
│    │      │        │117 頁）    │              │                │        │陸枚、署押肆枚、印章壹顆均│
│    │      │        │            │              │                │        │沒收。                    │
├──┼───┼────┼──────┼───────┼────────┼────┼─────────────┤
│ 5  │丑○○│97.04.15│國泰世華銀行│國民身分證    │印鑑卡、存款開戶│印文6枚 │乙○○共同犯行使偽造私文書│
│    │      │        │埔墘分行    │              │申請書          │署押5枚 │罪，累犯，處有期徒刑伍月。│
│    │      │        │（同上偵查卷│              │                │        │偽造丑○○之國民身分證壹張│
│    │      │        │第118 頁至第│              │                │        │、印文陸枚、署押伍枚、印章│
│    │      │        │122頁）     │              │                │        │壹顆均沒收。              │
├──┼───┼────┼──────┼───────┼────────┼────┼─────────────┤
│ 6  │丑○○│97.04.15│第一銀行埔墘│國民身分證、汽│印鑑卡、存款開戶│印文4枚 │乙○○共同犯行使偽造私文書│
│    │      │        │分行        │車駕駛執照    │申請書          │署押4枚 │罪，累犯，處有期徒刑伍月。│
│    │      │        │（同上偵查卷│              │                │        │偽造丑○○之國民身分證壹張│
│    │      │        │第123 頁至第│              │                │        │、汽車駕駛執照壹張、印文肆│
│    │      │        │129 頁）    │              │                │        │枚、署押肆枚、印章壹顆均沒│
│    │      │        │            │              │                │        │收。                      │
├──┼───┼────┼──────┼───────┼────────┼────┼─────────────┤
│ 7  │巳○○│97.04.15│遠東商銀新莊│國民身分證    │印鑑簡卡、存款開│印文4枚 │乙○○共同犯行使偽造私文書│
│    │      │        │分行        │              │戶總約定書      │署押3枚 │罪，累犯，處有期徒刑伍月。│
│    │      │        │（同上偵查卷│              │                │        │偽造巳○○之國民身分證壹張│
│    │      │        │第173 頁至第│              │                │        │、印文肆枚、署押參枚、印章│
│    │      │        │182 頁）    │              │                │        │壹顆均沒收。              │
├──┼───┼────┼──────┼───────┼────────┼────┼─────────────┤
│ 8  │庚○○│97.04.16│台北富邦銀行│國民身分證、汽│帳戶往來申請暨約│印文2枚 │乙○○共同犯行使偽造私文書│
│    │      │        │萬華分行    │車駕駛執照    │定書            │署押2枚 │罪，累犯，處有期徒刑伍月。│
│    │      │        │（同上偵查卷│              │                │        │偽造庚○○之國民身分證壹張│
│    │      │        │第135 頁至第│              │                │        │、汽車駕駛執照壹張、印文貳│
│    │      │        │142頁）     │              │                │        │枚、署押貳枚、印章壹顆均沒│
│    │      │        │            │              │                │        │收。                      │
├──┼───┼────┼──────┼───────┼────────┼────┼─────────────┤
│ 9  │庚○○│97.04.16│國泰世華銀行│國民身分證    │印鑑卡、存款開戶│印文3枚 │乙○○共同犯行使偽造私文書│
│    │      │        │萬華分行    │              │申請書          │署押3枚 │罪，累犯，處有期徒刑伍月。│
│    │      │        │（同上偵查卷│              │                │        │偽造庚○○之國民身分證壹張│
│    │      │        │第130 頁至第│              │                │        │、印文參枚、署押參枚、印章│
│    │      │        │134頁）     │              │                │        │壹顆均沒收。              │
│    │      │        │            │              │                │        │                          │
├──┼───┼────┼──────┼───────┼────────┼────┼─────────────┤
│ 10 │戊○○│97.04.16│元大銀行信義│國民身分證    │開戶暨相關服務申│印文3枚 │乙○○共同犯行使偽造私文書│
│    │      │        │分行        │              │請書            │署押2枚 │罪，累犯，處有期徒刑伍月。│
│    │      │        │（同上偵查卷│              │                │        │偽造戊○○之國民身分證壹張│
│    │      │        │第143 頁至第│              │                │        │、印文參枚、署押貳枚、印章│
│    │      │        │147 頁）    │              │                │        │壹顆均沒收。              │
├──┼───┼────┼──────┼───────┼────────┼────┼─────────────┤
│ 11 │戊○○│97.04.16│上海銀行松南│國民身份證、汽│印鑑卡、開戶申請│印文4枚 │乙○○共同犯行使偽造私文書│
│    │      │        │分行        │車駕駛執照    │書暨約定書      │署押4枚 │罪，累犯，處有期徒刑伍月。│
│    │      │        │（同上偵查卷│              │                │        │偽造戊○○之國民身分證壹張│
│    │      │        │第148 頁至第│              │                │        │、汽車駕駛執照壹張、印文肆│
│    │      │        │153 頁）    │              │                │        │枚、署押肆枚、印章壹顆均沒│
│    │      │        │            │              │                │        │收。                      │
├──┼───┼────┼──────┼───────┼────────┼────┼─────────────┤
│ 12 │未○○│97.04.18│大眾銀行大和│國民身分證、汽│印鑑卡、開戶申請│印文8枚 │乙○○共同犯行使偽造私文書│
│    │      │        │平分行      │車駕駛執照    │書              │署押4枚 │罪，累犯，處有期徒刑伍月。│
│    │      │        │（同上偵查卷│              │                │        │偽造未○○之國民身分證壹張│
│    │      │        │第154頁至第 │              │                │        │、汽車駕駛執照壹張、印文捌│
│    │      │        │160 頁）    │              │                │        │枚、署押肆枚、印章壹顆均沒│
│    │      │        │            │              │                │        │收。                      │
├──┼───┼────┼──────┼───────┼────────┼────┼─────────────┤
│ 13 │未○○│97.04.18│萬泰銀行復興│國民身分證、汽│印鑑卡、存款業務│印文4枚 │乙○○共同犯行使偽造私文書│
│    │      │        │分行        │車駕駛執照    │往來申請書      │署押6枚 │罪，累犯，處有期徒刑伍月。│
│    │      │        │（同上偵查卷│              │                │        │偽造未○○之國民身分證壹張│
│    │      │        │第188 頁至第│              │                │        │、汽車駕駛執照壹張、印文肆│
│    │      │        │191 頁）    │              │                │        │枚、署押陸枚、印章壹顆均沒│
│    │      │        │            │              │                │        │收。                      │
├──┼───┼────┼──────┼───────┼────────┼────┼─────────────┤
│ 14 │戌○○│97.04.18│第一銀行建成│國民身分證、汽│印鑑卡、存款開戶│印文3枚 │乙○○共同犯行使偽造私文書│
│    │      │        │分行        │車駕駛執照    │申請書          │署押4枚 │罪，累犯，處有期徒刑伍月。│
│    │      │        │（同上偵查卷│              │                │        │偽造戌○○之國民身分證壹張│
│    │      │        │第161 頁至第│              │                │        │、汽車駕駛執照壹張、印文參│
│    │      │        │166 頁）    │              │                │        │枚、署押肆枚、印章壹顆均沒│
│    │      │        │            │              │                │        │收。                      │
├──┼───┼────┼──────┼───────┼────────┼────┼─────────────┤
│ 15 │戌○○│97.04.18│新光銀行建成│國民身分證、汽│約定條款確認書、│印文4枚 │乙○○共同犯行使偽造私文書│
│    │      │        │分行        │車駕駛執照    │印鑑卡、客戶基本│署押4枚 │罪，累犯，處有期徒刑伍月。│
│    │      │        │（同上偵查卷│              │資料            │        │偽造戌○○之國民身分證壹張│
│    │      │        │第169 頁至第│              │                │        │、汽車駕駛執照壹張、印文肆│
│    │      │        │172 頁）    │              │                │        │枚、署押肆枚、印章壹顆均沒│
│    │      │        │            │              │                │        │收。                      │
└──┴───┴────┴──────┴───────┴────────┴────┴─────────────┘
附表二：
┌──┬────┬───────┬────┬────┬────┬─────┬───────────┬────────────┐
│編號│犯罪時間│詐  騙  方  式│ 被害人 │匯款時間│匯款地點│匯款金額  │匯入之金融帳戶及申登人│所犯罪名及所判處刑度    │
├──┼────┼───────┼────┼────┼────┼─────┼───────────┼────────────┤
│ 1  │97.04.22│電話謊稱帳戶遭│卯○○○│97.04.22│臺南市安│40萬元    │000-000000000000      │乙○○幫助犯詐欺取財罪，│
│    │        │盜用，並假冒警│        │        │南區元大│          │國泰世華銀行（辰○○）│累犯，處有期徒刑參月。又│
│    │        │方、書記官名義│        │        │銀行    │          │                      │幫助犯詐欺取財罪，累犯，│
│    │        │要求匯款      │        │        │        │          │                      │處有期徒刑參月。又幫助犯│
├──┼────┼───────┼────┼────┼────┼─────┼───────────┤詐欺取財罪，累犯，處有期│
│ 2  │97.04.23│假冒機構（公務│午○○  │97.04.23│臨櫃匯款│68萬元    │000-000000000000      │徒刑參月。又幫助犯詐欺取│
│    │        │員）詐財      │        │        │        │          │國泰世華銀行（丙○○）│財罪，累犯，處有期徒刑參│
│    │        │              │        │        │        │          │                      │月。                    │
├──┼────┼───────┼────┼────┼────┼─────┼───────────┤                        │
│ 3  │97.04.22│假冒機構（公務│辛○○  │97.04.22│臨櫃匯款│65萬6千元 │000-000000000000      │                        │
│    │        │員）詐財      │        │        │        │          │國泰世華銀行（丙○○）│                        │
│    │        │              │        │        │        │          │                      │                        │
├──┼────┼───────┼────┼────┼────┼─────┼───────────┤                        │
│ 4  │97.04.23│假借親友出事勒│申○○  │97.04.23│臨櫃匯款│10萬元    │000-000000000000      │                        │
│    │        │索（詐財）    │        │        │        │          │國泰世華銀行（庚○○）│                        │
│    │        │              │        │        │        │          │                      │                        │
├──┼────┼───────┼────┼────┼────┼─────┼───────────┤                        │
│ 5  │97.04.22│電話謊稱中獎而│酉○○  │97.04.22│桃園縣蘆│2萬元     │000-000000000000      │                        │
│    │        │依指示匯款    │        │97.04.23│竹鄉大竹│2萬元     │台北富邦銀行（庚○○）│                        │
│    │        │              │        │        │郵局、合│          │                      │                        │
│    │        │              │        │        │作金庫  │          │                      │                        │
├──┼────┼───────┼────┼────┼────┼─────┼───────────┤                        │
│ 6  │97.04.17│電話謊稱抽中溫│己○○  │97.04.18│高雄縣鳳│6萬3千元  │000-000000000000      │                        │
│    │        │泉澡盆，可從中│        │        │山市臺灣│          │台北富邦銀行（庚○○）│                        │
│    │        │抽取獎金，因而│        │        │土地銀行│          │                      │                        │
│    │        │依指示匯款    │        │        │        │          │                      │                        │
├──┼────┼───────┼────┼────┼────┼─────┼───────────┤                        │
│ 7  │97.04.18│假冒銀行行員謊│寅○○○│97.04.18│高雄市三│39萬元    │000-000000000000      │                        │
│    │97.04.24│稱帳戶遭人冒用│        │97.04.25│民區玉山│81萬6千元 │國泰世華銀行（庚○○）│                        │
│    │        │，又以警官、檢│        │        │銀行、高│          │000-000000000000      │                        │
│    │        │察官名義指示匯│        │        │雄銀行  │          │大眾銀行（未○○）    │                        │
│    │        │款            │        │        │        │          │                      │                        │
├──┼────┼───────┼────┼────┼────┼─────┼───────────┤                        │
│ 8  │97.04.30│電話謊稱警員，│壬○○  │97.04.30│臺北縣淡│8萬元     │000-000000000000      │                        │
│    │        │並告知帳戶列為│        │        │水鎮萬泰│          │萬泰商業銀行（未○○）│                        │
│    │        │警示帳戶，因而│        │        │銀行臨櫃│          │                      │                        │
│    │        │依指示匯款    │        │        │存入    │          │                      │                        │
├──┼────┼───────┼────┼────┼────┼─────┼───────────┤                        │
│ 9  │97.04.23│電話謊稱身份證│亥○○  │97.04.23│臺南市第│52萬      │000-00000000000       │                        │
│    │        │遭冒用，如不說│        │        │三信用合│46萬4百元 │第一商業銀行（丑○○）│                        │
│    │        │明將凍結財產，│        │        │作社、京│          │                      │                        │
│    │        │因而依指示匯款│        │        │城銀行  │          │                      │                        │
├──┼────┼───────┼────┼────┼────┼─────┼───────────┤                        │
│ 10 │97.04.24│謊稱其電話遭冒│丁○○  │97.04.24│高雄市楠│34萬元    │000-0000000000000     │                        │
│    │        │用，並以警察名│        │        │梓區玉山│          │元大商業銀行（戊○○）│                        │
│    │        │義要求依指示匯│        │        │銀行    │          │                      │                        │
│    │        │款            │        │        │        │          │                      │                        │
├──┼────┼───────┼────┼────┼────┼─────┼───────────┤                        │
│ 11 │97.04.21│假冒檢察官名義│子○○  │97.04.22│屏東縣屏│370萬元   │000-0000000000000     │                        │
│    │        │詐騙帳戶遭冒用│        │        │東市兆豐│          │臺灣新光商業銀行（魏青│                        │
│    │        │，需要凍結監管│        │        │銀行    │          │山）                  │                        │
│    │        │，因而依指示匯│        │        │        │          │                      │                        │
│    │        │款            │        │        │        │          │                      │                        │
├──┼────┼───────┼────┼────┼────┼─────┼───────────┤                        │
│ 12 │97.04.19│電話謊稱帳戶遭│癸○○○│97.04.21│臺中縣豐│110萬元   │000-00000000000000    │                        │
│    │        │冒用，並傳真法│        │        │原市臺灣│          │遠東國際商業銀行（黃建│                        │
│    │        │院公文要求依指│        │        │銀行    │          │中）                  │                        │
│    │        │示匯款        │        │        │        │          │                      │                        │
└──┴────┴───────┴────┴────┴────┴─────┴───────────┴────────────┘


司法院資訊處製作；財團法人民間司法改革基金會備份。
